【裁判字號】    96,交易,597
【裁判日期】    970222
【裁判案由】    過失傷害
【裁判全文】
臺灣臺北地方法院刑事判決             96年度交易字第597號
公  訴  人  臺灣臺北地方法院檢察署檢察官
被      告  甲○○
上列被告因過失傷害案件，經檢察官提起公訴（96年度偵字第17
901號），本院判決如下：
    主  文
甲○○因過失傷害人，處有期徒刑肆月，如易科罰金，以新臺幣
壹仟元折算壹日。減為有期徒刑貳月，如易科罰金，以新臺幣壹
仟元折算壹日。
    事  實
一、甲○○於民國九十六年一月十八日上午六時五十五分許，騎
    乘車牌號碼ＤＷＣ－０二九號輕型機車，沿臺北市○○○路
    由南往北方向之外側車道行駛，行經臺北市○○○路上東門
    市場前之行人穿越道時，應注意車前狀況，隨時採取必要之
    安全措施，且行近行人穿越道前，遇有行人穿越時，無論有
    無交通警察指揮或號誌指示，均應暫停讓行人先行通過，而
    依當時情況，又無不能注意之情形，竟因天雨視線不佳，疏
    未注意及此，貿然直行通過，未禮讓走在行人穿越道上，由
    西往東方向穿越金山南路之行人丁○○先行，致其所騎乘之
    上開輕型機車車頭撞及丁○○，使丁○○因此受有頭部外傷
    、顱內出血及頭部外傷症候群等傷害，甲○○則人車倒地滑
    行。事發後，甲○○於其犯罪未被發覺前，在上開肇事現場
    向據報前往處理之臺北市政府警察局中正第一分局仁愛路派
    出所警員乙○○、丙○○自首而接受裁判。
二、案經丁○○訴請臺灣臺北地方法院檢察署檢察官偵查起訴。
    理  由
一、訊據被告甲○○固坦承有於上開時、地騎乘上開輕型機車與
    證人丁○○發生交通事故，以及騎車行近上開路段之行人穿
    越道時，確未暫停讓證人丁○○先行等事實，然矢口否認涉
    有上開過失傷害犯行，辯稱：其有注意車前狀況，證人丁○○該時並未行走在行人穿越道上云云。然查：被告於上開時
    、地係騎乘上開輕型機車沿臺北市○○○路由南往北方向之
    外側車道行駛，行經臺北市○○○路上東門市場前之行人穿
    越道時，因天雨視線不佳，疏未注意前方行人穿越道上適有
    證人丁○○由西往東方向步行穿越金山南路，亦未暫停讓證
    人丁○○先行，致一時煞避不及，所騎乘之上開輕型機車車
    頭撞及證人丁○○等情，業據被告於偵查中及本院審理時供
    述：「我騎車沿金山南路行駛，當時天色昏暗，下雨，我車
    頭撞到東西，我以為是停在右方的車，我撞到滑行才看到撞
    到人‧‧‧」、「（你那天是因為下雨，然後又是早上，所
    以你沒有看清楚前面有丁○○正在過馬路？）對，因為當天
    比較昏暗，而且擋風鏡上有雨水。」、「（你行經斑馬線時
    有減速慢行嗎？）我按照我原有的行駛速度就過去了。」等
    語不諱（偵查卷第五頁；本院卷第四一頁），並經證人丁○○於本院審理時證稱：渠於上開時、地，係步行在上開路段
    行人穿越道上，業已穿越金山南路約三分之二處遭被告騎車
    撞及等語在卷（本院卷第三七頁反面），且以被告於本院審
    理時坦認：本件交通事故發生後，其有因此人車倒地往前滑
    行約一輛自小客車車身遠等語（偵查卷第五頁；本院卷第四
    一頁），核諸證人鄭何男亦即據報後前往上開肇事現場處理
    本件交通事故之臺北市政府警察局交通警察大隊中正第一分
    隊警員於本院審理時在現場照片上（即本院卷第三０頁編號
    五照片）所標示及該張照片所示之被告人車倒地滑行後之停
    止位置，堪認證人丁○○在本件交通事故發生時，確係行走
    在上開肇事路段之行人穿越道上無誤。況被告於上開偵查中
    及本院審理時，既已坦稱其在本件交通事故發生前，並未注
    意及前方有一行人即證人丁○○正步行穿越馬路，甚在本件
    交通事故發生後，猶然不知於其所騎乘之上開輕型機車車頭
    業已撞及證人丁○○，則被告豈有反得辨識記憶證人丁○○
    該時究有無行走在行人穿越道上之可能。據此，可徵被告辯
    稱其有注意車前狀況，且證人丁○○該時並未行走在行人穿
    越道上云云，均係事後卸責之詞，不足採信。此外，並有道
    路交通事故現場圖、臺北市政府警察局中正第一分局交通分
    隊交通事故談話紀錄表、調查報告表(一)、(二)各一份及現場照
    片六張在卷可稽（偵查卷第二五頁、第二七頁、第二九頁、
    第三０頁；本院卷第二八頁至第三０頁），是以，被告在肇
    事當時，確有疏未注意車前狀況，隨時採取必要安全措施，
    以及疏未注意行近行人穿越道前，遇有行人穿越時，並應暫
    停讓行人先行之情事甚明。再者，證人丁○○確因本件交通
    事故，受有頭部外傷、顱內出血及頭部外傷症候群等傷害，
    亦經證人丁○○於本院審理時證述甚詳，並有臺灣大學醫學
    院附設醫院診斷證明書一份附卷足憑（偵查卷一六頁）。
二、按汽車行駛時，駕駛人應注意車前狀況，並隨時採取必要之
    安全措施；又汽車行近行人穿越道前，應減速慢行，遇有行
    人穿越時，無論有無交通警察指揮或號誌指示，均應暫停讓
    行人先行通過，道路交通安全規則第九十四條第三項、第一
    百零三條分別定有明文。被告為汽車駕駛人，於上揭時、地
    騎車行近上開路段之行人穿越道前時，自應遵守前揭道路交
    通安全規則之規定，注意車前狀況，隨時採取必要之安全措
    施，且應暫停禮讓行人先行通過，而本件交通事故發生時，
    雖係雨天，然係晨間，所行經之柏油路面濕潤但無缺陷、無
    障礙物，視距良好，且號誌動作正常，此有上揩道路交通事
    故調查報告表(一)之記載可稽，被告應無不能注意之情事，竟
    疏未注意，違反前揭規定，貿然直行，致其所騎乘之上開輕
    型機車車頭撞及證人丁○○肇事，被告行為顯有過失。而證
    人丁○○在本件交通事故發生時，既係行走在行人穿越道上
    ，無端遭被告騎車撞及，對於本件交通事故之發生自無任何
    過失可言。再者，證人丁○○所受上開傷害係因本件交通事
    故所致，被告之過失行為與證人丁○○所受上開傷害結果間
    ，具有相當因果關係甚明，被告自應就其過失行為負責。從
    而，本件事證明確，應予依法論處。
三、核被告所為，係犯刑法第二百八十四條第一項前段之過失傷
    害罪。被告於上開時、地騎乘上開輕型機車行經上開路段之
    行人穿越道時，未依規定暫停讓行人優先通行，因而致證人
    丁○○受有上開傷害，依法應負刑法第二百八十四條第一項
    前段之過失傷害刑事責任，應依道路交通管理處罰條例第八
    十六條第一項規定，加重其刑至二分之一。又被告於犯罪後
    ，未被有偵查權限機關發覺為犯罪嫌疑人前，在上開肇事現
    場向證人乙○○、丙○○亦即至現場處理本件交通事故之臺
    北市政府警察局中正第一分局仁愛路派出所警員表明其為本
    件交通事故之肇事者而接受裁判，此業經證人鄭何男即臺北
    市政府警察局交通警察大隊中正第一分隊警員於本院審理時
    證述：「‧‧‧我到時已經有轄區派出所員警乙○○、丙○○在那邊了，我是從派出所員警那裡接手處理的‧‧‧」、
    「‧‧‧我到現場時有先問過在場派出所員警大概事故狀況
    及在場肇事者，然後再跟被告確認他是否是肇事者，被告也
    有承認他是肇事者。」等語（本院卷第二三頁反面、第二四
    頁），以及證人乙○○、丙○○警員於本院審理時證述：依
    渠等處理交通事故之經驗，均會先行確認肇事雙方當事人，
    並請肇事雙方在現場等候交通隊前來處理等語在卷（本院卷
    第三九頁），且有臺北市○○○○○道路交通事故肇事人自
    首情形紀錄表及臺北市政府警察局中正第一分局仁愛路派出
    所受理各類案件紀錄表各一份附卷足憑（偵查卷第三二頁；
    本院卷第二七頁），合於自首要件，應依刑法第六十二條前
    段規定，減輕其刑，並應依刑法第七十一條第一項規定，先
    加重後減輕。爰審酌本件交通事故之發生，係肇因於被告之
    過失、證人丁○○對於本件交通事故之發生並無過失、被告
    於肇事後，迄今固尚未與證人丁○○達成民事和解，惟思其
    年輕識淺，資力狀況有限，要與業已投入職場多年具有一定
    經濟基礎者有別，以及犯後雖否認過失，然仍坦承肇事經過
    之態度等一切情狀，量處如主文所示之刑，並諭知易科罰金
    之折算標準。另按犯罪在中華民國九十六年四月二十四日以
    前者，除本條例另有規定外，有期徒刑、拘役或罰金，減其
    刑期或金額二分之一，九十六年七月四日制定公布，並自九
    十六年七月十六日施行之中華民國九十六年罪犯減刑條例第
    二條第一項第三款定有明文。本件被告上開過失傷害犯行之
    犯罪時間，係在九十六年四月二十四日之前，復核無同條例
    所定不予減刑之情形，茲依同條例第二條第一項第三款規定
    ，減其刑期二分之一，並諭知易科罰金之折算標準。
據上論斷，應依刑事訴訟法第二百八十四條之一、第二百九十九
條第一項前段，中華民國九十六年罪犯減刑條例第二條第一項第
三款、第七條，道路交通管理處罰條例第八十六條第一項，刑法
第二百八十四條第一項前段、第四十一條第一項前段、第六十二
條前段，刑法施行法第一條之一，判決如主文。
本案經檢察官侯靜雯到庭執行職務。
中    華    民    國    97    年    2     月    22    日
                        臺灣臺北地方法院刑事第十五庭
                                  法  官  吳麗英
上正本證明與原本無異。
如不服本判決，應於判決送達後10日內向本院提出上訴狀（應抄
附繕本）。告訴人或被害人如對於本判決不服者，應具備理由請
求檢察官上訴，其上訴期間之計算係以檢察官收受判決正本之日
期為準。
                                  書記官  田華仁
中    華    民    國    97    年    2     月    22    日
附錄本案論罪科刑法條：
刑法第二百八十四條：因過失傷害人者，處六月以下有期徒刑、
                    拘役或五百元以下罰金。致重傷者，處一
                    年以下有期徒刑、拘役或五百元下罰金。
                    從事業務之人，因業務之過失傷害人者，
                    處一年以下有期徒刑、拘役或一千元以下
                    罰金。致重傷者，處三年以下有期徒刑、
                    拘役或二千元以下罰金。


司法院資訊處製作；財團法人民間司法改革基金會備份。
